【裁判字號】    89,訴,462
【裁判日期】    891106
【裁判案由】    重傷害
【裁判全文】
臺灣臺北地方法院刑事判決                          八十九年度訴字第四六二號
    公  訴  人  臺灣臺北地方法院檢察署檢察官
    被      告  丙○○
    選任辯護人  陳再賢
右列被告因重傷害案件，經檢察官提起公訴（八十九年度偵字第一六七八號），本院
判決如左：
    主  文
丙○○使人受重傷，處有期徒刑伍年陸月。
    事  實
一、丙○○原為台北市○○路○段四三號國立臺灣科技大學機械研究所碩士班學生，
    因與同所博士班學生乙○○跟隨指導教授從事同一研究計劃期間，曾就工作負擔
    等問題，自認受到乙○○刁難而相處不洽，迄民國八十八年七月丙○○改接其他
    研究主題後，二人關係仍未有明顯改善。嗣於八十八年八月二十五日，因乙○○
    在該所例行會議中，提出有人未將暗房器材歸回原位，如再不歸還，將公布姓名
    之發言，丙○○認係針對其個人所為，當場舉手說明其使用情形後，仍覺未獲善
    意回應而感屈辱，遂於散會後未久，約同日下午四時左右，至乙○○所在之「1W
    141功能陶瓷實驗室」 內欲找其理論，惟因氣憤難平，竟於到場後，萌生重傷害
    之故意，徒手毆打當時坐在電腦桌前，正在趕作報告之乙○○眼睛部位，見其疼
    痛倒地後，仍持續施以拳腳攻擊，導致乙○○眼鏡鏡片破裂（毀損部分未經告訴
    及起訴），刺傷眼部，受有左眼球破裂及右眼外傷等傷害，經送三軍總醫院附設
    民眾診療服務處（以下稱三軍總醫院）急救，並接受左眼部分玻璃體切除、鞏膜
    冷凍術及傷口縫合等手術後，同年九月一日仍經行政院國軍退除役官兵輔導委員
    會台北榮民總醫院（以下稱榮民總醫院）診斷為左眼眼球破裂併外傷性玻璃體出
    血及視網膜剝離、右眼外傷性角膜病變，復於八十八年十月十四日及十一月二十
    六日先後接受兩次手術，仍因前開傷害致左眼無光感，視力損傷達喪失視能程度
    ，無法矯正（起訴書誤載為傷重難以治療），右眼最佳矯正視力則為零點陸。
二、案經被害人乙○○訴由臺灣臺北地方法院檢察署檢察官偵查起訴。
    理  由
一、訊據被告丙○○僅供承於右揭時、地，徒手毆打告訴人乙○○成傷，惟矢口否認
    有傷害告訴人視能之重傷害故意，辯稱伊係自右後方毆打告訴人背部，惟因告訴
    人突然回頭，眼睛撞到被告揮出之拳頭，導致鏡片破裂割傷眼睛，該結果純屬意
    外，非被告所能預見，且告訴人於治療期間曾有洗頭拍打後腦部之情形，可能因
    而導致復發性之視網膜剝離，至於視能喪失與否之認定，更可能因告訴人之主觀
    陳述而有不同，均不足為被告重傷之認定云云。
二、經查，被告於八十八年八月二十五日，因自覺在國立臺灣科技大學機械研究所例
    行會議中，受到告訴人之發言屈辱，而於會後前往該所「1W141功能陶瓷實驗室
    」內，徒手毆打告訴人眼部之事實，業據告訴人指訴明確，核與證人即在場學生
    甲○○指證：「當時我坐在告訴人右手邊，我之前有聽到樓下開門等聲音，所以
    有回頭看被告上樓，我以為他是上來拿東西，沒有很注意，不久就聽到好像是眼
    鏡破裂的聲音。我站起來往旁邊一看，告訴人倒在地上，被告持續對告訴人拳打
    腳踢，告訴人呈蜷曲狀，地上已有血跡，是流出來的血液，不是沾在地上的血跡
    ：：」等語相符（見本院八十九年六月十三日筆錄）。被告雖辯稱係自告訴人右
    後方揮拳，毆打告訴人背部，因告訴人轉身而誤中眼睛云云（見本院八十九年五
    月四日筆錄）；然查，被告係站立於告訴人之右後方向，揮拳攻擊坐在電腦桌前
    之告訴人，是以二人當時之角度及高度而言，若被告果真出拳毆打告訴人背部，
    則告訴人縱有轉身察看，其眼睛位置亦在被告揮拳高度之上，又告訴人若已轉身
    並側身至眼部與被告拳頭相同高度之程度，則以告訴人坐姿且上身斜側之結果，
    亦應離開被告之揮拳範圍，殆無誤撞被告拳頭而傷及眼睛之可能。參以被告於告
    訴人受擊倒地，痛苦掩面之際，竟不顧告訴人已有明顯出血，仍積極排除阻礙，
    猛力推倒欲行制止之同學甲○○，並持續踢打被告，亦與一般誤傷後停止攻擊之
    反應有別，因認被告確有毆打告訴人眼部之故意，其所辯誤傷云云，為不足採。
    按眼睛為人體極為脆弱之器官，難以承受重擊，且告訴人佩戴眼鏡，施以重力更
    將導致鏡片破裂，傷及視能，此不因徒手或持械攻擊而有不同，並為一般人所得
    預見之結果；被告於告訴人毫無防備之情形下，揮拳毆打告訴人眼部，自難謂無
    損害被告視能之重傷害故意。
三、次查，告訴人眼部因受被告之猛力毆擊，眼鏡鏡片因此破裂，刺傷眼睛，致左眼
    球破裂、右眼外傷，經送三軍總醫院急救接受左眼部分玻璃體切除、鞏膜冷凍術
    與傷口縫合術後，同年九月一日經榮民總醫院診斷為左眼眼球破裂併外傷性玻璃
    體出血及視網膜剝離，右眼外傷性角膜病變，十月十一日再因左眼視力模糊至榮
    民總醫院入院，經診斷為左眼視網膜剝離，同年月十四日接受玻璃體切除及水晶
    體摘除手術，二十三日出院，十一月十五、十六日住院治療，十一月二十四日又
    因左眼視力不良入院，經診斷為左眼復發性視網膜剝離，同年月二十六日接受手
    術，十二月四日出院，八十九年三月十四日至二十一日住院接受治療，於同年四
    月十三日經門診檢查為左眼完全無光感，右眼最佳視力零點四（嗣恢復至最佳矯
    正視力零點六）等情，有三軍總醫院八十八年九月二十三日診斷證明書、榮民總
    醫院八十八年十月二十七日、十二月四日診斷證明書（詳偵查卷第九至十一頁）
    、三軍總醫院八十九年四月二十一日善利字第八九０五０一三號函及榮民總醫院
    八十九年四月二十日（八九）北總行字第０三０二七號函各一件附卷可稽。告訴
    人確因本次傷害致左眼視力損傷達喪失視能程度，無法矯正，右眼最佳矯正視力
    為零點六，亦有榮民總醫院八十九年五月十八日函一件可憑。又依告訴人於八十
    九年四月十三日及六月十五日至榮民總醫院就診之情形，其左眼已無光感，眼球
    萎縮，目前狀況為無光感，不致因其主觀意志而產生誤差，且告訴人之病因為外
    傷性眼球破裂，原來病情較為嚴重，為導致復發性視網膜剝離之主要原因，不論
    事後如何積極治療，皆有極高之纖維化及復發剝離之可能性，亦無法證實洗髮拍
    打之動作，與其復發性視網膜剝離有何關聯，有榮民總醫院八十九年九月十六日
    （八九）北總行字第０七五００號函一件在卷可憑，是被告辯稱可能因告訴人洗
    髮拍打等動作及主觀陳述，影響視能認定結果云云，均不足採；告訴人確因被告
    之重傷害行為導致左眼視能喪失之結果甚明。本件事證明確，被告犯行洵認定。
四、核被告所為係犯刑法第二百七十八條第一項之重傷罪。爰審酌被告與告訴人分別
    為研究所碩士及博士班學生，均受有高等教育，正值發揮所學，一展長才之時機
    ，被告竟因細故，徒手傷害告訴人視能，致二人前途受阻，危害非輕，惟被告犯
    後雖否認重傷犯意，且未能與告訴人達成和解，然曾陪同告訴人往返就醫，並負
    擔部分醫療及餐費與車資等雜項費用，並匯款新台幣（以下同）六十萬元作為賠
    償，合計共支出近九十萬元，尚難謂其全無悔意等一切情狀，量處如主文所示之
    刑。
據上論斷，應依刑事訴訟法第二百九十九條第一項前段，刑法第二百七十八條第一項
，判決如主文。
本案經檢察官張紹斌到庭執行職務
中     華     民     國     八 十 九     年     十 一     月     六     日
                                      臺灣臺北地方法院刑事第五庭
                                          法  官    劉方慈
右正本證明與原本無異。
如不服本判決，應於判決送達後十日內，向本院提出上訴狀。
                                          書記官    殷玉芬
中     華     民     國     八 十 九     年     十 一     月     八     日
刑法第二百七十八條
使人受重傷者，處五年以上十二年以下有期徒刑。
犯前項之罪因而致人於死者，處無期徒刑或七年以上有期徒刑。
第一項之未遂犯罰之。


司法院資訊處製作；財團法人民間司法改革基金會備份。
